臺灣新北地方法院民事判決  
111年度金字第11號  
原      告  李婉渝  

訴訟代理人  吳立瑋律師
被      告  蔡佳勳  


            吳坤龍  

            趙祐德  
            汪○甫    (姓名年籍詳卷)
兼  上一人
法定代理人  汪○傑    (姓名年籍詳卷)
上列當事人間因洗錢防制法等案件，原告提起侵權行為損害賠償
之刑事附帶民事訴訟（110年度附民字第954號），經本院刑事庭
移送前來，本院於中華民國111年8月15日言詞辯論終結，判決如
下：
    主      文
一、被告丙○○、甲○○、乙○○、汪○甫應連帶給付原告新臺幣(下同
    )59,989元，及被告丙○○自民國110年12月24日起、被告甲○○
    自111年7月12日起、被告乙○○自111年5月13日起、被告汪○
    甫自111年5月27日起，均至清償日止，按年息百分之5計算
    之利息。　　　
二、被告汪○甫、汪○傑應連帶給付原告59,989元，及自111年5月
    27日起至清償日止，按年息百分之5計算之利息。
三、前二項所命給付，如任一被告已為給付，於給付範圍內，他
    被告免給付義務。
四、原告其餘之訴駁回。
五、訴訟費用(減縮部分除外)由被告連帶負擔。
六、本判決第一項至第二項得假執行。但被告如以59,989元為原
    告預供擔保，得免為假執行。
    事實及理由
壹、程序部分：
一、按宣傳品、出版品、廣播、電視、網際網路或其他媒體對下
    列兒童及少年不得報導或記載其姓名或其他足以識別身分之
    資訊：四、為刑事案件、少年保護事件之當事人或被害人；
    行政機關及司法機關所製作必須公開之文書，除前項第3款
    或其他法律特別規定之情形外，亦不得揭露足以識別前項兒
    童及少年身分之資訊，兒童及少年福利與權益保障法第69條
    第1項第4款、第2項定有明文。查被告汪○甫(民國00年生)為
    12歲以上未滿18歲之少年，且為少年保護事件之被害人或當
    事人，依前揭規定，本院自不得揭露其等及親屬之姓名與住
    所等足以識別其等身分之資訊，爰將被告汪○甫及其法定代
    理人即被告汪○傑之身分資訊以遮隱方式表示，合先敘明。
二、按訴狀送達後，原告不得將原訴變更或追加他訴。但擴張或
    減縮應受判決事項之聲明者，不在此限，民事訴訟法第255
    條第1項第3款定有明文。本件原告起訴時原訴之聲明第一項
    請求被告應連帶給付新臺幣（下同）729,102元，及自刑事
    附帶民事起訴狀繕本送達之翌日起，至清償日止，按年息5%
    計算之利息(見附民卷第5頁)。嗣原告於111年7月29日具狀
    就上開聲明變更為：請求被告應連帶給付59,989元，及自刑
    事附帶民事起訴狀繕本送達之翌日起，至清償日止，按年息
    5%計算之利息(見本院卷第219頁)，核上開變更為減縮應受
    判決事項之聲明，應予准許。
三、本件被告均經合法通知，皆無正當理由未於最後言詞辯論期
    日到場，核無民事訴訟法第386條所列各款情形，爰依原告
    聲請，由其一造辯論而為判決。
貳、實體部分：
一、原告主張：
　㈠被告丙○○(通訊軟體Telegram-下簡稱TG-暱稱「Ryan」、綽號
    「雷恩」)於110年8月25日前之同月中旬某日時許，加入訴
    外人即真實姓名年籍不詳、TG暱稱「麥香紅」、「藤綠」、
    邱恩力（TG暱稱「齊天」），及被告汪○甫(TG暱稱「八神」
    )、甲○○（TG暱稱「Kenny」)、乙○○（綽號「外務」)等人所
    組成、以實施詐術為手段，且具有持續性及牟利性之有結構
    性組織之詐欺集團（下稱系爭詐欺集團）後，即與系爭詐欺
    集團成員共同基於詐欺取財及洗錢之故意，由被告丙○○以行
    動電話作為聯絡工具，並以提領詐欺贓款數額之1%為報酬，
    負責依「麥香紅」、「藤綠」之指示，轉交人頭帳戶提款卡
    並收取車手所提領之詐欺贓款(俗稱收水)。
　㈡系爭詐欺集團不詳成員先於110年8月25日21時15分許前之同
    日某時許起，先後假冒為誠品會計、銀行人員，接續撥打電
    話向原告佯稱：因先前網路購物之個資外洩，須依指示操作
    云云，致原告陷於錯誤，因而依指示於110年8月25日21時15
    分許、21時17分許，先後匯款3萬元、29,989元至第一銀行
    帳號00000000000號帳戶(下稱系爭帳戶)內。
　㈢被告汪○甫即於110年8月25日21時22分許至21時24分許，在新
    北市○○區○○街000號超商內之ATM，持被告丙○○於同日15時50
    分54秒許，在新北市土城區金城路3段207巷8弄附近某處，
    所交付之系爭帳戶提款卡，自系爭帳戶提領6萬元。
　㈣被告汪○甫再於同日晚間某時許，將所提領6萬元攜至址設新
    北市○○區○○路0段000○00號之千葉火鍋後方停車場交與被告
    丙○○收受，同日稍晚被告丙○○再交與上層收水成員即被告甲○○，再由被告甲○○於同日稍晚交與更上層收水成員即被告乙○○，透過被告乙○○將詐欺款項繳回系爭詐欺集團。被告丙○○
    因此獲得犯罪所得599元。
　㈤被告上開詐欺之共同故意侵權行為，致原告受有損害共計59,
    989元，且被告汪○甫行為時僅15歲，其法定代理人為被告汪
    ○傑，故原告得依民法第184條第1項前段、第185條、第187
    條規定，請求連帶賠償原告財產上損害。因此提起本件訴訟
    等語。 
    並聲明：⒈被告應連帶給付原告59,989元及自刑事附帶民事
    訴訟起訴狀繕本送達翌日起至清償日止，按年息5%計算之利
    息。⒉原告願供擔保，請准宣告假執行。 
二、被告則以：　　
　㈠被告乙○○雖未於言詞辯論期日到場，惟曾具狀表示：本件原
    告係於鈞院111年度金訴字第715號刑事案件中，依刑事附帶
    民事訴訟程序提起本件訴訟，然被告乙○○並非該刑事案件之
    被告，檢察官亦未對被告乙○○起訴，尚無從認定被告乙○○有
    於該刑事案件侵害原告之私權，致原告發生損害之情形等語
    置辯。
　　並聲明：⒈原告之訴駁回。⒉如受不利益之判決，被告願供擔
    保，請准宣告假執行。　　
　㈡其餘被告均未於言詞辯論期日到場，亦未提出準備書狀作任
    何聲明或陳述。
三、本院之判斷：
　㈠原告主張被告丙○○於110年8月25日前之同月中旬某日時許，
    加入訴外人「麥香紅」、「藤綠」、邱恩力，及被告汪○甫
    、甲○○、乙○○等人所組成之系爭詐欺集團。其後系爭詐欺集
    團不詳成員先於110年8月25日21時15分許前之同日某時許起
    ，先後假冒為誠品會計、銀行人員，接續撥打電話向原告佯
    稱：因先前網路購物之個資外洩，須依指示操作云云，致原
    告陷於錯誤，因而依指示於110年8月25日21時15分、17分許
    ，先後匯款3萬元、29,989元至系爭帳戶。被告汪○甫即於同
    日21時22分至24分許，持系爭帳戶提款卡，自系爭帳戶提領
    6萬元，再於同日晚間某時許，將所提領6萬元交與被告丙○○
    收受，被告丙○○再交與被告甲○○，被告甲○○再交與被告乙○○
    ，被告乙○○再繳回系爭詐欺集團。被告汪○甫於行為時未成
    年等情，有客戶交易明細表、金融機構聯防機制通報單、被
    告汪○甫戶籍謄本、本院110年度金訴字第715號刑事判決、1
    11年度金訴字第399號刑事判決、被告丙○○之警詢筆錄 、手
    機對話紀錄、臺灣高等法院111年度上訴字第1394號刑事判
    決、受理詐騙帳戶通報警示簡便格式表等件在卷可參（見本
    院卷第65頁、第95頁、第103頁至第137頁、第141頁至第181
    頁、第237頁至第259頁），並有邱恩力、被告丙○○、汪○甫
    、原告之警詢筆錄、系爭帳戶交易明細、監視器翻拍照片等
    件附於刑事案卷可佐（見新北檢110年度少連偵字第494號偵
    卷第16頁至第21頁、第23頁至第35頁、第83頁、第116頁至
    第117頁、第161頁至第200頁），並經本院調取刑事電子卷
    宗核閱無訛，而被告丙○○、汪○甫、汪○傑已於相當時期受合
    法通知，未於言詞辯論期日到場，復未提出書狀爭執，堪信
    原告前開主張為真正。
　㈡被告乙○○雖辯稱其非本院111年度金訴字第715號刑事案件之
    被告，故其未於該刑事案件侵害原告私權，原告應不得於本
    件刑事附帶民事訴訟程序中對被告乙○○求償等語，然查：
　⒈依刑事訴訟法第487條規定「因犯罪而受損害之人，於刑事訴
    訟程序得附帶提起民事訴訟，對於被告及依民法負賠償責任
    之人，請求回復其損害。前項請求之範圍，依民法之規定。
    」是除刑事被告外，犯罪被害人尚得對依民法應負損害賠償
    之人提起附帶民事訴訟。
　⒉次按因故意或過失不法侵害他人之權利者，負損害賠償責任
    ；數人共同不法侵害他人之權利者，連帶負損害賠償責任，
    造意人及幫助人，視為共同行為人，民法第184條第1項前段
    、第185條分別定有明文。
　⒊而被告汪○甫、甲○○、乙○○上開參與系爭詐欺集團，於詐欺原
    告財物之侵權行為中，分工分別擔任車手、收水、收水之角
    色，依民法第184條第1項前段及第185條規定，應與擔任收
    水角色之被告丙○○對原告負連帶賠償責任，是原告自得於本
    院111年度金訴字第715號刑事案件程序中，對被告丙○○、汪
    ○甫、甲○○、乙○○提起刑事附帶民事訴訟請求損害賠償。
　⒋再按無行為能力人或限制行為能力人，不法侵害他人之權利
    者，以行為時有識別能力為限，與其法定代理人連帶負損害
    賠償責任。行為時無識別能力者，由其法定代理人負損害賠
    償責任。前項情形，法定代理人如其監督並未疏懈，或縱加
    以相當之監督，而仍不免發生損害者，不負賠償責任，民法
    第187條第1項、第2項亦有明文。查被告汪○甫為95年間出生
    ，於本件侵權行為時即110年8月間為限制行為能力人，且有
    識別能力；又被告汪○傑為被告汪○甫之法定代理人，有戶籍
    謄本在卷可憑（見本院卷第65頁），其等並未舉證證明法定
    代理人對未成年子女或受監護人之監督並未疏懈，或縱加以
    相當之監督而仍不免發生損害，依前揭規定，被告汪○傑自
    應與被告汪○甫連帶負損害賠償責任。
　⒌又被告汪○傑依民法第187條第1項規定固應與被告汪○甫連帶
    負損害賠償責任，但被告汪○傑與非為其未成年子女、受監
    護人之其他被告丙○○、甲○○、乙○○間，並無負連帶責任之明
    示約定或法律規定，僅其中一被告清償時，他被告於清償範
    圍內同免責任而已，此即學說上所不真正連帶債務。是原告
    請求被告汪○傑與被告丙○○、甲○○、乙○○負連帶賠償責任部
    分，並無理由，應予駁回。
　㈢給付無確定期限者，債務人於債權人得請求給付時，經其催
    告而未為給付，自受催告時起，負遲延責任；其經債權人起
    訴而送達訴狀者，與催告有同一之效力；遲延之債務，以支
    付金錢為標的者，債權人得請求依法定利率計算之遲延利息
    ；應付利息之債務，其利率未經約定，亦無法律可據者，週
    年利率為5%，民法第229條第2項、第233條第1項、第203條
    分別定有明文。本件原告對被告之損害賠償債權，核屬無確
    定期限之給付，依前述法條規定，原告請求被告給付自刑事
    附帶民事訴訟起訴狀繕本送達被告翌日（見本院卷第219頁
    ）即被告丙○○自110年12月24日起、被告甲○○自111年7月12
    日起、被告乙○○自111年5月13日起；被告汪○甫、汪○傑自11
    1年5月27日起(見附民卷第5頁，本院卷第51頁至第53頁、第
    197頁)計算之法定遲延利息，為有理由，應予准許。
四、綜上所述，原告依民法第184條第1項前段、第185條第1項、
    第187條第1項規定，請求：㈠被告丙○○、甲○○、乙○○、汪○甫
    應連帶給付原告59,989元，及被告丙○○自110年12月24日起
    、被告甲○○自111年7月12日起、被告乙○○自111年5月13日起
    、被告汪○甫自111年5月27日起，均至清償日止，按年息5%
    計算之利息。㈡被告汪○甫、汪○傑應連帶給付原告59,989元
    ，及自111年5月27日起至清償日止，按年息5%計算之利息。
    且上開給付於任一被告已為給付，其他被告於給付範圍內即
    免給付義務，為有理由，應予准許。逾此範圍之請求，則屬
    無據，應予駁回。
五、本判決所命給付金額未逾50萬元，依民事訴訟法第389條第1
    項第5款規定，應依職權宣告假執行，並依同法第392條第2
    項規定，依被告甲○○之聲請及依職權為被告丙○○、甲○○、汪
    ○甫、汪○傑酌定相當之擔保金額，宣告被告得為原告預供擔
    保免為假執行。
六、本件事證已臻明確，兩造其餘攻擊、防禦方法及所提證據，
    經本院斟酌後，核於判決結果不生影響，爰不逐一論述。
七、據上論結，本件原告之訴一部有理由，一部無理由，因此判
    決如主文。
中　　華　　民　　國　　111 　年　　8 　　月　　29　  日
                    民事第七庭      法  官  謝宜雯
以上正本係照原本作成。
如對本判決上訴，須於判決送達後20日內向本院提出上訴狀。如
委任律師提起上訴者，應一併繳納上訴審裁判費。
中　　華　　民　　國　　111 　年　　8 　　月　　29　  日
                                   書記官  劉德玉